最高法院刑事判決　　　　　　　九十六年度台上字第三○一號
上　訴　人　甲○○
上列上訴人因違反毒品危害防制條例案件，不服台灣高等法院花
蓮分院中華民國九十三年四月二十二日第二審更審判決（九十二
年度上更(一)字第七二號，起訴案號：台灣台東地方法院檢察署九
十年度偵字第二二八四號），提起上訴，本院判決如下：
    主  文
原判決撤銷，發回台灣高等法院花蓮分院。
    理  由
本件原判決認定：上訴人甲○○於民國八十九年三月七日下午，
因王碧霞為配合警方查緝毒品，以電話與其聯絡佯稱欲購買新台
幣（下同）五千元左右之安非他命，商議後二人乃約在台北縣永
和市○○路一一八號王碧霞住處樓下伺機交易，上訴人遂基於意
圖販賣安非他命而持有之犯意，攜帶其所有之第二級毒品安非他
命，並駕駛向友人江謝大千借得之來路不明白色日產牌贓車，於
當日晚間先至基隆市○○路、義二路路口，搭載不知情之友人何
淵源共同前往。同晚八時許抵達王碧霞上開住處前，王碧霞甫進
入車內正與上訴人洽談購買安非他命之事，未及交易時，即為預
先埋伏在附近之警員上前盤查，上訴人見事跡敗露，立即駕車加
速逃逸，與警方追逐過程中，曾擦撞車號ＨＢ－一二七五偵防車
，並沿途丟棄一包包疑似安非他命之物，直至台北市○○○路○
段一二二號前，因所駕車輛衝撞安全島後棄車逃逸，警方隨後趕
至逮獲同車之何淵源，並於該小客車右前座置物箱內扣得安非他
命二包（淨重十七‧四八公克，驗餘淨重十七‧四六公克）等情
。因而維持第一審論處上訴人意圖販賣而持有第二級毒品罪刑（
處有期徒刑五年四月）之判決，駁回上訴人在第二審之上訴，固
非無見。
惟查：(一)、刑事偵查技術上所謂之「釣魚」者，係指對於原已犯
罪或具有犯罪故意之人，以設計引誘之方式，使其暴露犯罪事證
，而加以逮捕或偵辦者而言。所謂「陷害教唆」者，則指行為人
原不具犯罪之故意，純因司法警察之設計教唆，始萌生犯意，進
而實行犯罪構成要件之行為者而言。前者（即「釣魚」），純屬
偵查犯罪技巧之範疇，並未違反憲法對於基本人權之保障，且於
公共利益之維護有其必要性存在，故依「釣魚」方式所蒐集之證
據資料，原則上非無證據能力。而後者（即「陷害教唆」），因
係以引誘或教唆犯罪之不正當手段，使原無犯罪故意之人因之萌
生犯意而實行犯罪行為，再進而蒐集其犯罪之證據而予以逮捕偵
辦；其手段顯然違反憲法對於基本人權之保障，且已逾越偵查犯
罪之必要程度，對於公共利益之維護並無意義，其因此所取得之
證據資料，應不具有證據能力。原判決事實欄記載「八十九年三
月七日下午，因王碧霞為配合警方查緝毒品，乃以電話與甲○○
聯絡佯稱欲購買新台幣五千元左右之安非他命，商議後二人乃約
在台北縣永和市○○路一一八號王碧霞住處樓下伺機交易，甲○
○遂基於意圖販賣安非他命而持有之犯意，攜帶其所有之第二級
毒品安非他命，……」（見原判決第二頁第五至八行），似係認
定上訴人於接獲王碧霞佯稱購買安非他命五千元之電話後，始就
其持有之安非他命萌生販賣之犯意；倘屬不虛，則上訴人是否就
其持有之安非他命原不具販賣之故意，純因司法警察之設計教唆
，始萌生販賣之意，即非無疑。實情為何？關係王碧霞「為配合
警方查緝毒品」所蒐集、取得不利上訴人之事證有無證據能力之
判斷及上訴人是否成立意圖販賣而持有第二級毒品或販賣第二級
毒品未遂之認定，本院前次發回意旨已指出此部分事實未臻明確
，應詳加調查審認，惟原判決仍未釐清，僅於理由內概述有關警
方以釣魚方式逮捕販毒者，應視該毒品已否交付而異其刑責云云
，而就上訴人持有安非他命後，係因王碧霞之引誘或教唆，始萌
生販賣之決意，抑於王碧霞以電話佯稱購買安非他命之前，其已
有販賣該毒品之故意，非唯事實欄內仍未明確認定，詳細記載，
理由中亦恝置不論，致其瑕疵依舊，本院仍無從為原審適用法令
適當與否之判斷。(二)、原判決雖以扣案之安非他命二包係上訴人
棄車逃逸後，警方經何淵源同意而搜索上訴人所駕駛上開日產牌
小客車時，在右前座置物箱內查獲，並有台北縣警察局永和分局
執行逕行搜索結果報告書影本在卷可按，而謂上訴人指稱前揭搜
索過程不合法，自屬無據（見原判決第五頁第六至九行）。惟何
淵源既係於不知情下獲邀同行而搭乘上訴人駕駛之前揭小客車，
何以其有權同意警方逕行搜索該非屬其占有之小客車？原判決並
未進一步闡述論析；且警方對該小客車逕行搜索後，是否依（九
十年一月十二日修正公布前）刑事訴訟法第一百三十一條第二項
之規定，於執行後二十四小時內呈報該管檢察官或法院（上開搜
索結果報告書影本係蔡育霖在第一審時提出，台灣板橋地方法院
檢察署偵字第五二三二號卷內並無該資料），原判決亦未併予敘
明，即遽謂警方之逕行搜索並無違法，理由自嫌欠備。以上或為
上訴意旨所指摘，或為本院得依職權調查之事項，應認仍有發回
更審之原因。
據上論結，應依刑事訴訟法第三百九十七條、第四百零一條，判
決如主文。
中    華    民    國  九十六  年    一    月   十八   日
                      最高法院刑事第十一庭
                          審判長法官  謝  俊  雄
                                法官  陳  世  雄
                                法官  魏  新  和
                                法官  吳  信  銘
                                法官  徐  文  亮
      本件正本證明與原本無異
                                      書  記  官
中    華    民    國  九十六  年    一    月  二十四  日
                                                      Ｋ
